臺灣彰化地方法院民事判決　98年度訴字第854號
原　　　告　林王牡丹
　　　　　　林柏儒
　　　　　　林彥妤
兼上列二人
法定代理人　曹秀環
共　　　同
訴訟代理人　林永山律師
被　　　告　楊童粟
　　　　　　施博議
　　　　　　陳建銘
　　　　　　陳讚富
　　　　　　侯梅芬
　　　　　　黃啟銓
　　　　　　尤文斌
訴訟代理人　陳世煌律師
上列當事人間請求損害賠償事件，本院於民國100年6月2日言詞
辯論終結，茲判決如下：
    主  文
被告應連帶給付原告林王牡丹、林柏儒、林彥妤、曹秀環各新台
幣伍拾萬參仟貳佰捌拾玖元、伍拾陸萬壹仟玖佰陸拾壹元、伍拾
柒萬壹仟柒佰參拾肆元、參拾萬元，及均自民國九十九年一月十
日起至清償日止，按年息百分之五計算之利息。
原告其餘之訴駁回。
訴訟費用新台幣參萬陸仟捌佰參拾捌元由被告連帶負擔二分之一
即新台幣壹萬捌仟肆佰壹拾玖元；餘由原告負擔。
本判決原告勝訴部分於原告林王牡丹、林柏儒、林彥妤、曹秀環
分別以新台幣壹拾柒萬元、壹拾玖萬元、貳拾萬元、壹拾萬元為
被告供擔保後，各得假執行。被告以新台幣伍拾萬參仟貳佰捌拾
玖元、伍拾陸萬壹仟玖佰陸拾壹元、伍拾柒萬壹仟柒佰參拾肆元
、參拾萬元，分別為原告林王牡丹、林柏儒、林彥妤、曹秀環預
供擔保，各得免為假執行。
原告其餘假執行之聲請駁回。
    事實及理由
一、被告陳建銘、陳讚富、侯梅芬經合法通知，未於最後言詞辯
    論期日到場，核無民事訴訟法第386條所列各款情形，爰依
    原告之聲請，由其一造辯論而為判決。
二、原告起訴主張：
  (1)被告楊童粟因不滿被害人林榮鴻（下稱被害人）屢至其經營
    之「柑仔店」小吃部消費簽帳及預借現金並未清償，且因嗣
    再借款不成而率眾砸毀其所經營上開小吃部店內之陳設與物
    品，並在外揚稱此係有意羞辱，要使其難堪丟臉及對其不利
    等語，因此懷恨在心，乃與被告施博議、陳建銘、黃啟銓、
    尤文斌等人基於共同傷害被害人身體之犯意聯絡，由被告楊
    童粟攜帶刀械一把，並駕駛車號5D-4769號之自用小客車搭
    載被告黃啟銓，另由被告尤文斌駕駛車牌號碼2211-HR號之
    自用小客車搭載被告施博議及陳建銘，於民國96年10月23
    日19時40分許，先後抵達彰化縣和美鎮道○路797號即被害
    人友人所經營之「黑秋檳榔攤」，欲教訓傷害被害人。被告
    楊童粟駕上開自用小客車到達上開處所後，為掩人耳目，先
    將其攜持之上開刀械藏放在其所穿著衣服之左手衣袖內，迨
    進入「黑秋檳榔攤」並走入檳榔攤後面之房間，見被害人在
    內，被告楊童粟憑藉幾分酒意，又憶起先前遭砸店之仇恨，
    竟萌生殺人之故意，而持上開刀械砍向被害人之頭部，被害
    人見狀乃以手臂阻擋故被傷到手臂，被害人隨即從上開房間
    逃出，當其逃到房間門口背對被告楊童粟時，被告楊童粟又
    接續持上開刀械猛力砍向其背部，致傷及被害人之內臟。於
    此同時，被告黃啟銓亦進入檳榔攤內，見被害人之友人張宗
    議（即「黑秋檳榔攤」之經營者）自檳榔攤內之房間出來，
    被告黃啟銓即以手推張宗議；之後被告尤文斌再進入檳榔攤
    ；被告施博議、陳建銘二人亦抵達檳榔攤門口，其等為不使
    被害人走脫，被告尤文斌在進入檳榔攤之後即將原本敞開之
    玻璃門關上，被告施博議、陳建銘則把守在檳榔攤之玻璃門
    外，迨被害人負傷自檳榔攤後面之房間衝出，被告尤文斌、
    黃啟銓即分別擋住檳榔攤之前後去路阻止被害人逃走，被告
    尤文斌並在被害人往檳榔攤門口逃離時，以手壓住檳榔之玻
    璃門，並將被害人推向被告楊童粟，把守在檳榔攤玻璃門外
    之被告施博議則持續拉住上開玻璃門之門把，阻止被害人逃
    出上開檳榔攤。此後，被告楊童粟即再持刀揮砍被害人之手
    腳數刀才罷手。被害人因受被告楊童粟攜持上開刀械揮砍，
    其頭部、右側背腰部、在前臂、左、右大腿等身體部受有多
    處刀傷、肋骨、右肺臟、肝臟及右腎臟並遭切開而大量出血
    ，雖送醫急救，仍因出血性休克而於96年10月24日凌晨2時
    30分許不治死亡。而被告施博議在被告楊童粟罷手之後，即
    放開緊握之檳榔攤門把，讓被告尤文斌先行出來，被告楊童
    粟、黃啟銓跟隨在後離開，其等並即分乘上開二輛自小客車
    逃逸。
  (2)被告楊童粟所持所持刀械質堅銳利，為槍砲彈藥刀械管制條
    例所管制之刀械，刀柄長約16.5公分，刀刃長約36.5公分，
    被告黃啟銓等四人，於客觀上本應可預見被告楊童粟攜持上
    開銳利刀械傷害被害人之身體，如被告楊童粟下手失之過重
    ，會因傷及被害人之身體器官導致大量出血，如不及時送醫
    救治，被害人會因大量出血導致死亡，竟因其等在主觀上均
    未預見及此，仍基於共同傷害被害人被害人身體之犯意聯絡
    ，而為上開行為分擔，致被害人受上開刀傷，因出血性休克
    不治死亡，則被告黃啟銓等四人共同參與傷害行為部分，顯
    與被害人之死亡亦具相當因果關係。再者，被害人係因右側
    背腰部長42公分刀傷而切開右肺、肝臟、右腎，導致大量出
    血，該背腰部長形刀傷為致命傷，至左右小腿、左側前臂所
    受之傷雖亦屬被害人出血性休克原因之一，則被告黃啟銓等
    四人之阻止被害人逃跑行為，延誤被害人就醫時間，使得被
    害人背部致命傷大量出血而死亡，應成立共同侵權行為。
  (3)被告陳建銘係77年7月21日生，行為時未滿20歲，係為限制
    行為能力人，依民法第187條第1項之規定，應與行為當時之
    法定代理人陳讚富、侯梅芬連帶負損害賠償責任。原告林王
    牡丹、曹秀環、林柏儒、林彥妤分別係被害人之母、配偶及
    子女，是本件被告應連帶賠償原告因被害人被殺害或傷害致
    死之損害，計有下列：
    1.扶養費部分：經查，原告林王牡丹97年無所得資料，名下
      有自小客車一輛，原告曹秀環、林柏儒及林彥妤97年度則
      皆無所得資料，金融帳戶存款總額至多亦僅有新台幣（下
      同）數百元，仍有賴被害人扶養。
    原告林王牡丹部分：原告林王牡丹係47年1月10日生，於
      被害人死亡時年齡為49歲9月14日，依內政部所編列之96
      年臺閩地區簡易生命表（女性），其平均餘命尚有34.35
      年。而原告林王牡丹之法定扶養義務人除被害人外，尚有
      其已成年子女林福明、林榮峰及林靜慧等3人，被害人應
      分擔之扶養義務為4分之1。依96年度扶養親屬寬減額每人
      77,000元計算扶養費，一次請求全部扶養費，按霍夫曼法
      計算扣除中間利息後，為391,740元。
    原告曹秀環部分：原告曹秀環係68年5月20日生，於被害
      人死亡時年齡為28歲5月4日，依內政部所編列之96年臺閩
      地區簡易生命表（女姓），其平均餘命尚有54.55年。另
      被害人死亡時年齡為28歲10月28日，依內政部所編列之96
      年臺閩地區簡易生命表（男性），其平均餘命尚有48.63
      年，是原告曹秀環僅得請求48.63年之扶養費，依96年度
      之扶養親屬寬減額為每人77,000元計算，其一次請求全部
      扶養費，按霍夫曼法計算扣除中間利息後為1,353,415元
      。
    原告林柏儒、林彥妤部分：
      原告林柏儒係95年10月26日生，原告林彥妤係97年3月28
      日生，於被害人被害人死亡時，距成年尚有19年1日、20
      年，又被害人與原告曹秀環於原告林柏儒、林彥妤成年前
      共同負擔2分之1扶養義務，依96年度之扶養親屬寬減額為
      每人77,000元計算，其一次請求全部扶養費，按霍夫曼法
      計算扣除中間利息後，原告林柏儒可得請求之扶養費為52
      3,923元，原告林彥妤可得請求之扶養費為543,469元。
    2.精神慰撫金部分:
      原告林王牡丹、曹秀環、林柏儒、林彥妤分別係被害人之
      母、配偶及子女，被害人死亡時年齡僅為28歲，英年早逝
      ，原告林黃牡丹白髮人送黑髮人，原告曹秀環年輕守寡須
      獨力扶養幼子，原告林柏儒、林彥妤幼年喪父，終身父親
      無法陪伴在側，原告四人精神上痛苦不堪，為此各請求精
      神慰撫金50萬元。
  (4)綜上，原告林王牡丹計請求891,740元；原告曹秀環計請求
    1,853,415元；原告林柏儒計請求1,023,923元；原告林彥妤
    計請求1,043,469元，而台灣彰化地方法院檢察署犯罪被害
    人補償審議委員會已補償原告林王牡丹167,328元（殯葬費
    除外）；補償原告曹秀環50萬元；補償原告林柏儒261,962
    元；補償原告林彥妤271,735元，然上開補償均為對原告法
    定扶養義務之補償，並無精神慰撫金之補償（當時犯罪被害
    補償並無精神慰撫金之補償），如貴院認定原告曹秀環並無
    扶養費可請求，亦不能扣除原告曹秀環之精神慰撫金之請求
    ，併此敘明。本件經扣除上開補償後，原告林王牡丹請求
    724,412元；原告曹秀環請求1,353,415元；原告林柏儒請求
    761,961元；林彥妤請求771,734元。爰依法提起本訴，並聲
    明：被告應連帶給付應原告林王牡丹724,412元；連帶給付
    原告曹秀環1,353,415元；連帶給付原告林柏儒761,961元；
    連帶給付原告林彥妤771,734元，及自起訴狀繕本送達翌日
    起至清償日止按年息5%計算之利息；訴訟費用由被告連帶負
    擔；願供擔保請准宣告假執行。
三、被告方面：
  (1)被告楊童栗陳稱：原告的請求金額過高等語。
  (2)被告黃啟詮陳稱：我以為被告楊童栗是下車要買檳榔，我只
    是在旁邊看，並沒有動手等語。
  (3)被告施博議則以：我與被告楊童粟沒有犯意聯絡，只是偶然
    的到檳榔攤去。我沒有傷害被害人的意思，我是與被告尤文
    斌、陳建銘一起去買檳榔等語置辯，並聲明：原告之訴及假
    執行之聲請駁回；訴訟費用由原告負擔；如受不利之判決，
    願供擔保請准宣告免為假執行。
  (4)被告陳建銘、陳讚富、侯梅芬則以：
    1.被告陳建銘並不認識被告楊童粟，那天下車是要買檳榔，
      與被告楊童粟並無犯意聯絡。
    2.原告林王牡丹主張於被害人死亡時，伊平均餘命為34.35
      年，惟依內政部96年之台閩地區簡易生命表，台灣中部區
      域女性零歲平均餘命為81.36歲，而原告林王牡丹係47年1
      月10日生，於被害人96年10月23日死亡時為49歲9月又13
      日，約49.79歲，則其平均餘命應為31.57歲，以原告起訴
      請求扶養標準按96年度扶養親屬寬減額每人77,000元計算
      ，並依霍夫受計算法扣除中間利息後，應為370,617元【
      計算式：[77000×19.0000 000＋77000×0.57×（19.000
      0000000.0000000)]÷4＝370617（小數點以下四捨五入
      ）】。原告林王牡丹請求逾370,617元部分應是無理由。
    2.原告曹秀環係68年5月20日生，於被害人死亡時為28歲5月
      又3日，約28.43歲，則其平均餘命應為52.93歲。而被害
      人係67年11月26日生，於96年l0月23日死亡時約28.91歲
      ，其平均餘命應為45.59歲。原告曹秀環受被害人扶養之
      年限應僅為45.59年。又被害人與原告曹秀環育有原告林
      柏儒、林彥妤2名子女，各該子女成年時起，自應與被害
      人分擔扶養義務。原告曹秀環之計算式尚有未合。
    3.就原告林柏儒、林彥妤部分之計算式無意見。
    4.精神慰撫金部分：被告陳建銘僅小學專業，知識程度不高
      ，被告陳讚富、侯梅芬平日亦以打零工維生，目前仍賃屋
      居住。依其等之97年度綜合所得稅各類所得資料清單、及
      全國財產總歸戶財產查詢清單顯示，被告陳建銘僅有訴外
      人泰昇工業有限公司之薪資9,792元，名下別無其他財產
      ；被告陳讚富則僅有彰化縣鹿港鎮公所薪資1,5000元，亦
      別無其他財產；被告侯梅芬無所得資料，亦無任何財產。
      被害人遭逢不幸，原告固然受精神上某程度之痛苦，但斟
      酌原告林王牡丹、曹秀環之身分地位；原告林柏儒、林彥
      妤年紀尚輕，並被告家庭經濟困頓等情狀，原告各請求精
      神慰撫金50萬元，實為過高，請惠予酌減等語，資為抗辯
      ，並聲明：原告之訴駁回；訴訟費用由原告負擔；如受不
      利判決，願供擔保請宣告免為假執行。
  (5)被告尤文斌則以：
    1.被害人死亡之結果係被告楊童粟本於獨立之傷害故意持刀
      予以刺殺致死，與被告尤文斌之行為無關聯性，說明如下
      ：被告尤文斌、施博議、陳建銘3人臨時起意要到滿庭芳
      KTV唱歌，途中巧遇被告楊童粟之車輛，見到渠等下車誤
      以為要買檳榔，被告尤文斌亦下車要買檳榔及順便打招呼
      ，以事後之情境觀之或許時間有諸多巧合，下車後尤文斌
      進門後關門，此為常人之反射動作，嗣施博議將門拉住，
      尤文斌推開被害人，此雖有可能可以推論被告尤文斌等與
      被告楊童粟、黃啟銓有謀議，但也有可能是下意識之動作
      ，是不宜僅以被告尤文斌尾隨進入「黑秋檳榔攤」即推測
      被告尤文斌與楊童粟間有犯意聯絡。被告尤文斌確實未與
      被告楊童粟有傷害之犯意聯絡或行為分擔。
    2.若貴院認被害人之死亡，被告尤文斌應負損害賠償責任，
      則：
    原告林王牡丹部分：
      父母請求法定扶養費，須以不能維持生活為限，民法第11
      17條有明文。經查，原告林王牡丹之法定扶養義務人除被
      害人外，尚有其已成年子女林福明、林榮峰及林靜慧3人
      ，該3人既均為有扶養能力之人，且告林王牡丹之財產尚
      有自小客車一部，衡諸社會一般常情，應堪認原告林王牡
      丹足以自己之財產維持生活，故自不得向被告請求給付扶
      養費。退步言，縱認得請求扶養費，惟原告林王牡丹之餘
      命，依內政部96年之台閩地區簡易生命表，應為31.57歲
      ，原告林王牡丹以34.45歲之平均餘命計算得出之金額顯
      然有誤，其得請求金額不得逾370,617元。
    原告曹秀環部分：
      夫妻互負扶養之義務，受扶養之要件，應依民法第1117條
      之規定，配偶既非直系血親尊親屬，自無同條第2項之適
      用，故配偶以不能維持生活而無謀生能力者為限，始有請
      求扶養之權利。據法務部91年5月9日法令字第0911000214
      號函認：「所謂『不能維持生活』，係指資產部分，同條
      所稱『無謀生能力』係指勞力部分」。原告曹秀環自應證
      明其確實符合無法以勞力取得謀生能力，否則即不得請求
      扶養費。
    原告林柏儒、林彥妤部分：對原告之計算式，無意見。
    精神慰撫金部分：
      原告請求精神慰撫金各50萬元，實屬過高。
    遺屬補償金應予扣除：
      原告自承自犯罪被害人補償審議委員會取得前揭遺屬補償
      金，自應予以扣除。
    被害人就事件之發生與有過失：
      本件據犯罪被害人補償審議委員會之補償審議決定書所載
      ，該委員會認被害人有可歸責事由，應負擔3分之2責任。
      故依民法第217條之規定，原告認本件事故之發生，被害
      人與有過失，請求減輕賠償金額。
    3.本件刑事部分經更審判決認定被告尤文斌僅成立共同傷害
      ，不成立共同傷害致死，故被告尤文斌並未不法侵害他人
      致死，原告請求即無理由等語，資為抗辯，並聲明：原告
      之訴駁回；訴訟費用由原告負擔；如受不利判決，願供擔
      保請求宣告免為假執行。
四、法院之判斷：
  (1)原告主張被告有上揭侵害被害人身體、生命之事實，為被告
    楊童粟所不爭執，並經本院調閱本院96年度重訴字第22號（
    下稱刑案原審）、臺灣高等法院臺中分院100年度上更(一)字
    第31號等刑事卷宗核實無訛，堪信為真實。
  (2)被告黃啟詮、施博議、陳建銘、尤文斌雖否認參與，並以上
    揭情詞置辯，惟查：
    1.被告楊童粟駕駛車號5D-4769號車輛與被告黃啟銓同車而
      至黑秋檳榔攤一情，業據刑案原審勘驗「黑秋檳榔攤」之
      監視錄影光碟片查證屬實，並製有勘驗筆錄在卷可憑。依
      刑案原審勘驗筆錄所載，被告楊童粟係於「黑秋檳榔攤」
      監視器畫面顯示時間19時51分41秒下車，被告黃啟銓係於
      19時51分43秒開啟車門；而被告楊童粟於19時52分09秒進
      入檳榔攤後面房間，被告黃啟銓亦於19時52分10秒進入檳
      榔攤，且朝檳榔攤後方走去，當時張宗議出來，被告黃啟
      銓推開張宗議而走向檳榔攤後方；及至被告楊童粟罷手走
      出檳榔攤門口，被告黃啟銓亦跟隨離去。再由上開檳榔攤
      門口當時尚有被害人之配偶曹秀環在場，被告黃啟銓並未
      與之交談。又被告黃啟銓於刑事案件審理中既不否認伊在
      車上有看到被告楊童粟持用之刀械，而上開刀械之刀柄長
      約16.5公分，刀刃約36.5公分，合計長達53公分，被告楊
      童粟下車在先，當時坐於副駕駛座之被告黃啟銓對於被告
      楊童粟攜此刀械下車，豈有可能視而不見。再者，持刀可
      以傷害人之身體，被告黃啟銓心智健全，更不可能推稱不
      知。另被告楊童粟自承當日尚有穿著防彈衣防備之情觀之
      ，被告楊童粟當日係尋仇而來，並非偶至上開「黑秋檳榔
      攤」甚明，其既係尋仇而來，焉有可能會找不相干之人同
      行？再由被告黃啟銓業經刑案原審勘驗明確之舉止（即於
      進入檳榔攤後推開自檳榔攤內房間出來之張宗議），其辯
      稱以為被告楊童栗是下車要買檳榔，其並無傷害被害人之
      犯意，顯非可信。
    2.被告尤文斌駕駛車號2211-HR號自用小客車在彰化縣伸港
      鄉○○路與中興路口、伸港鄉○○路與西川路口均緊跟隨
      被告楊童粟所駕駛之5D-4769號自用小客車，2車通過上開
      路口之時間均僅差距3秒，有上開路口之監視器翻拍照片
      暨光碟附於刑事卷可稽。另依刑案原審勘驗「黑秋檳榔攤
      」監視錄影光碟，顯示被告楊童粟於「黑秋檳榔攤」監視
      器畫面顯示時間19時51分34秒，駕駛車號5D-4769號出現
      停妥在「黑秋檳榔攤」前之道周路旁，被告尤文斌於19時
      51分38秒駕駛車號2211-HR號靠路邊停下，同案被告楊童
      粟於19時51分41秒下車，於19時52分04秒進入檳榔攤，被
      告黃啟銓於19時52分10秒轉頭往來時方向查看，並進入檳
      榔攤，朝檳榔攤後方走去，被告尤文斌於19時52分11秒走
      向「黑秋檳榔攤」門口，被告施博議、陳建銘跟隨在後，
      被告尤文斌於19時52分16秒進入檳榔攤並同時將門關上，
      被告施博議於19時52分17秒在檳榔攤外拉住檳榔攤門，而
      被害人於19時52分18秒由檳榔攤後方衝出，2車之人亦幾
      於相同時間駕車離開現場，有前開勘驗筆錄可稽（見刑案
      原審卷(一)第215至219頁背面）。被告尤文斌、施博議、
      陳建銘與被告楊童粟、黃啟銓僅差距數秒進入「黑秋檳榔
      攤」，況當時被告黃啟銓頻頻往來處查看，於進入檳榔攤
      門口前亦轉頭查看，足認上開2台車內之人係事先聯絡共
      同至「黑秋檳榔攤」。又被害人尚未由檳榔攤內房間衝出
      前，被告尤文斌即將檳榔攤玻璃門關上，被告施博議亦伸
      手拉上該門，依刑案原審勘驗監視錄影光碟所見，被告尤
      文斌、施博議、陳建銘並無可資認定係要購買檳榔之行為
      ，其等辯稱下車是要買檳榔云云，已難採信。又刑案證人
      張宗議於偵查中證稱：「當時我看到楊童粟拿類似武士刀
      的刀具砍殺林榮鴻，我因為見到林榮鴻的小孩也在現場，
      我想要過去把小孩抱走，但黃啟銓有擋住我，那時楊童粟
      砍殺林榮鴻時，黃啟銓有圍在林榮鴻旁邊，而尤文斌擋在
      門內之出口，當林榮鴻往門外跑時，尤文斌有拉住林榮鴻
      ，並將其往內推」等語（見96年度偵字第9804號卷第41頁
      ），核與刑案原審勘驗監視錄影光碟所見相符（見刑案原
      審卷(一)第215頁），堪認被告黃啟銓確有圍在被害人旁
      邊、阻擋張宗議之舉動，被告尤文斌亦有阻擋被害人逃出
      之舉動，是足認被告尤文斌、施博議、陳建銘三人顯係基
      於與被告楊童粟共同傷害被害人之犯意聯絡而來，且除被
      告尤文斌有出手擋推欲跑出上開檳榔攤之被害人之外，被
      告施博議、陳建銘並有在外把守檳榔攤門口，以阻止被害
      人跑出檳榔攤，其等目的均係要讓被告楊童粟可以持刀傷
      害被害人，其等辯稱與被告楊童粟無共同侵權之行為，委
      無足採。
  (3)按因故意或過失，不法侵害他人之權利者，負損害賠償責任
    。無行為能力人或限制行為能力人，不法侵害他人之權利者
    ，以行為時有識別能力為限，與其法定代理人連帶負損害賠
    償責任。不法侵害他人之身體、健康、名譽、自由、信用、
    隱私、貞操，或不法侵害其他人格法益而情節重大者，被害
    人雖非財產上之損害，亦得請求賠償相當之金額。前項規定
    ，於不法侵害他人基於父、母、子、女或配偶關係之身分法
    益而情節重大者，準用之。民法第184條第1項、第187條第1
    項、第195條第1項、第3項分別定有明文。被告楊童粟不法
    殺害被害人，被告黃啟詮、施博議、陳建銘、尤文斌縱無殺
    人犯意，但其等基於傷害犯意擔任阻止被害人逃跑及把風之
    行為分擔，就被害人死亡之結果亦有因果關係，均應負連帶
    賠償責任。被告尤文斌辯稱被害人死亡之結果與其行為無關
    聯性云云，委無可採。又被告陳建銘行為時為限制行為能力
    人，被告陳讚富、侯梅芬為其法定代理人，亦應負連帶賠償
    責任。原告林王牡丹、林柏儒、林彥妤、曹秀環為被害人之
    母、子女、配偶，自得請求被告連帶賠償其損害。茲就原告
    得請求賠償之金額分述如下：
    1.原告林王牡丹扶養費用部分：
      原告林王牡丹為被害人之母，47年1月10日出生，共育有4
      名子女，於被害人死亡時為49.79歲，依96年台閩地區簡
      易生命表，尚有31.57年餘命。又依96年度之扶養親屬寬
      減額每人77,000元為計算扶養費標準，並按霍夫曼計算法
      扣除中間利息後，原告林王牡丹一次可請求之扶養費用為
      370,617元【年別5%複式霍夫曼計算法（第一年不扣除中
      間利息），其計算式為：[77000*19.00000000（此為應受
      扶養31年之霍夫曼係數）+77000*0.57*（19.00000000-00
      .00000000）]除以4（受扶養人數）=370617（小數點以下
      四捨五入）】。
    2.原告曹秀環扶養費用部分：
      民法第1117條第1項規定：受扶養權利者，以不能維持生
      活而無謀生能力者為限。查原告曹秀環為68年5月20日出
      生，現年僅32歲，並非無謀生能力之人，其請求被告連帶
      賠償扶養費用損失，並未舉證證明無謀生能力，於法即非
      有據，不應准許。
    3.原告林柏儒、林彥妤扶養費用部分：
      原告林柏儒係95年10月26日生；原告林彥妤係97年3月28
      日生，其主張一次請求全部扶養費，按霍夫曼法計算扣除
      中間利息後，原告林柏儒得請求之扶養費為523,923元；
      原告林彥妤得請求之扶養費為543,469元，被告均不爭執
      ，應予准許。
    4.精神慰撫金部分：被害人死亡，堪認其父母、子女、配偶
      身心上確實受有相當之痛苦，是原告依民法第195條第1項
      、第3項之規定，請求被告連帶賠償非財產上損害，自屬
      有據。本院審酌兩造之身份、地位、經濟情況，認為原告
      各請求被告連帶賠償非財產上損害50萬元，核屬過高，應
      核減為各30萬元為適當。
  (4)被告尤文斌辯稱被害人就本事件之發生與有過失，應減輕賠
    償金額云云。惟查，本件被害人死亡，係因被告故意犯罪行
    為所致，被害人前縱有其他不法行為，亦非被告得動用私刑
    之合法理由，是不能認被害人之行為係導致本件損害之發生
    或擴大，而與有過失，被告尤文斌上開所辯，委無可採。
  (5)末按國家於支付犯罪被害補償金後，於補償金額範圍內，對
    犯罪行為人或依法應負賠償責任之人有求償權。犯罪被害人
    保護法第12條第1項定有明文。原告林王牡丹、林柏儒、林
    彥妤扶養費用部分之損失，已受領167,328元、261,962元、
    271,735元之事實，業經其陳明在卷，則該部分之金額應自
    其得請求賠償之金額中扣除。至於原告曹秀環受領之50萬元
    部分，係扶養費用（犯罪被害人保護法98年5月27日修正公
    布前，遺屬補償金項目不包含精神慰撫金），自不得扣抵其
    本件之精神慰撫金請求，附此敘明。
  (6)綜上，原告林王牡丹得請求賠償之金額，經扣減後為503,28
    9元（370617＋300000─167328＝503289）；原告林柏儒得
    請求賠償之金額，經扣減後為561,961元（523923＋300000
    ─261962＝561961）；原告林彥妤得請求賠償之金額，經扣
    減後為571,734元（543469＋300000─271735＝571734）；
    原告曹秀環得請求非財產上之損害為30萬元。從而，原告林
    王牡丹、林柏儒、林彥妤、曹秀環本於侵權行為之損害賠償
    請求權，各請求被告連帶賠償503,289元、561,961元、571,
    734元、30萬元，及均自起訴狀繕本送達翌日即99年1月10日
    起至清償日止，按年息5%計算之利息，洵屬正當，應予准許
    。至逾此部分所為之請求，則無理由，應予駁回。
五、原告及被告施博議、陳建銘、陳讚富、侯梅芬、尤文斌均陳
    明願供擔保聲請宣告假執行或免為假執行，於原告勝訴部分
    經核於法均無不合，爰依聲請及依職權分別酌定相當擔保金
    額宣告如主文第4項所示。至於原告敗訴部分，其假執行之
    聲請即失所附麗，應併予駁回。
六、本件事證已臻明確，兩造其餘之攻擊防禦方法，核與判決結
    果不生影響，爰毋庸一一論述。
七、訴訟費用負擔之依據：民事訴訟法第79條、第85條第2項。
中    華    民    國  100    年    6    月    16    日
                  民事第二庭    法  官  施錫揮
以上正本係照原本作成。
如對判決上訴，應於判決送達後20日內向本院提出上訴狀。如委
任律師提起上訴者，應一併繳納上訴審裁判費。
中    華    民    國   100    年    6     月    16    日
                                書記官  梁高賓